臺灣板橋地方法院民事裁定　　　　　　100年度事聲字第107號
異　議　人　黃燕鶯HUYNH.
即　債務人
相　對　人　許聖賢
即　債權人
上列當事人間請求假扣押事件，異議人對於本院司法事務官於民
國100 年3 月2 日所為100 年度司裁全字第316 號裁定提出異議
，本院裁定如下：
    主  文
原裁定廢棄。
相對人假扣押之聲請駁回。
聲請及聲明異議程序費用均由相對人負擔。
    理  由
一、按當事人對於司法事務官處理事件所為之終局處分，得於處
    分送達後10日之不變期間內，以書狀向司法事務官提出異議
    ；司法事務官認前項異議有理由時，應另為適當之處分；認
    異議為無理由者，應送請法院裁定之；法院認該異議為有理
    由時，應為適當之裁定，認異議為無理由者，應以裁定駁回
    之，民事訴訟法第240 條之4 第1 項至第3 項分別定有明文
    。本件異議人就本院民事執行處司法事務官於民國100 年3
    月2 日以100 年度司裁全字第316 號假扣押裁定之終局處分
    ，聲明不服而提出異議，經核與上開條文規定相符，先予敘
    明。
二、聲明異議意旨略以：相對人主張伊對於異議人有剩餘財產分
    配請求權，惟僅泛言異議人有約新臺幣（下同）3,275,000
    財產，對於雙方財產之差額並未予以釋明。更甚者，相對人
    對於假扣押之原因絲毫未提出任何可即時加以調查之證據，
    故原裁定准許相對人假扣押之聲請，自有未合，爰依法提起
    異議，請求廢棄原裁定等語。
三、按債權人就金錢請求或得易為金錢請求之請求，日後有不能
    強制執行或甚難執行之虞，欲保全強制執行者，得聲請假扣
    押，民事訴訟法第522 條第1 項、第523 條第1 項定有明文
    。次按，請求及假扣押之原因應釋明之；前項釋明如有不足
    ，而債權人陳明願供擔保或法院認為適當者，法院得定相當
    之擔保，命供擔保後為假扣押，民事訴訟法第526 條第1 項
    、第2 項分別定有明文。故債權人聲請假扣押應就其請求及
    假扣押之原因加以釋明，兩者缺一不可。該項釋明如有不足
    而債權人陳明願供擔保或法院認為適當者，法院始得定相當
    之擔保，命供擔保後為假扣押。若債權人就其請求及假扣押
    之原因有一項未予釋明，法院即不得為命供擔保後假扣押之
    裁定。此所謂請求之原因，依民事訴訟法第522 條第1 項係
    指債權人金錢請求或得易為金錢請求之發生緣由；所謂假扣
    押之原因，依民事訴訟法第523 條第1 項規定，係指有日後
    不能強制執行或甚難執行之虞而言；其情形本不以債務人浪
    費財產，增加負擔，或就其財產為不利益之處分，將達於無
    資力之狀態，或債務人移住遠處、逃匿無蹤或隱匿財產為限
    （最高法院96年度台抗字第809 號、97年度台抗字第264 號
    裁判要旨參照）。又所謂釋明，乃提出能即時調查之證據，
    使法院信其主張為真實（民事訴訟法第284 條規定參照），
    故當事人於釋明其事實上之主張時，應同時提出可供法院得
    隨時進行調查之證據，如當事人未同時提出供釋明用之證據
    ，法院自無裁定限期命其補正之必要（最高法院75年度台抗
    字第453 號裁判要旨參照）。
四、經查，本件相對人聲請假扣押時，業據其提出兩願離婚書、
    相對人之戶籍謄本、土地及建物所有權狀影本各1 份為證，
    堪認相對人對異議人有夫妻剩餘財產差額之分配請求權，足
    以釋明其本件假扣押之請求原因。至相對人所主張之債權是
    否確實存在，並非假扣押保全程序中應予以審認之實體事項
    ，是異議人辯稱相對人並未釋明本件假扣押之請求云云，要
    無可採。而關於假扣押之原因即日後有不能執行或甚難執行
    之虞一節，經查，相對人僅於民事假扣押聲請狀中陳稱：詎
    雙方離婚迄今僅短短3 個月，異議人隨即另結新歡，且已懷
    有身孕，故而更無視於相對人之存在，相對人擔心異議人為
    避免支付剩餘財產之差額，恐將儘速予以處分，屆時相對人
    將求償無門，如此相對人將來實有難以執行之虞，而有預為
    扣押異議人財產之必要等語。惟相對人上開所為陳述，乃屬
    主觀臆測之詞，且並未提出任何證據以實其說，尚非可取。
    準此，相對人就假扣押之原因既全未釋明，揆諸前揭規定及
    說明，即與聲請假扣押之要件不合。相對人雖陳明願供擔保
    ，仍不能以之代釋明，是其假扣押之聲請，應予駁回。從而
    ，原裁定未予詳究，命擔保後准予假扣押，容有未洽，異議
    意旨指摘原裁定不當，求為廢棄，為有理由，應予准許。爰
    由本院予以廢棄，更為裁定如主文第2 項所示。
五、據上論結，本件聲明異議為有理由，爰依強制執行法第30條
    之1 、民事訴訟法第240 條之4 第3 項前段，裁定如主文。
中    華    民    國   100    年    5     月    31    日
                  民事第三庭    法  官  邱育佩
以上正本係照原本作成
如不服本裁定應於送達後10日內向本院提出抗告狀，並繳納抗告
費新臺幣1,000 元
中    華    民    國   100    年    5     月    31    日
                                書記官  彭麗紅